最高法院刑事判決　　　　　　　　　 111年度台上字第2518號
上　訴　人　陳　靜






選任辯護人　柏仙妮律師
上列上訴人因加重詐欺案件，不服臺灣高等法院中華民國111年2
月17日第二審判決（110 年度原上訴字第31號，起訴案號：臺灣
新竹地方檢察署109 年度軍偵字第51號），提起上訴，本院判決
如下：
    主  文
上訴駁回。
    理  由
一、按刑事訴訟法第377 條規定，上訴於第三審法院，非以判決
    違背法令為理由，不得為之。是提起第三審上訴，應以原判
    決違背法令為理由，係屬法定要件。如果上訴理由書狀並未
    依據卷內訴訟資料，具體指摘原判決不適用何種法則或如何
    適用不當，或所指摘原判決違法情事，顯與法律規定得為第
    三審上訴理由之違法情形，不相適合時，均應認其上訴為違
    背法律上之程式，予以駁回。
二、本件原審審理結果，認定上訴人陳靜有其事實欄所載之行使
    偽造準私文書、以網際網路對公眾散布而犯詐欺取財、非公
    務機關未於蒐集之特定目的必要範圍內利用個人資料等犯行
    明確，因而撤銷第一審之科刑判決，改判依想像競合犯關係
    ，從一重論處上訴人犯刑法第339條之4第1項第3款之以網際
    網路對公眾散布而犯詐欺取財罪刑，已載敘其調查證據之結
    果及憑以認定犯罪事實之心證理由，有卷存資料可資覆按。
    而被告犯最重本刑為5年以下有期徒刑以下之刑之罪，受6月
    以下有期徒刑或拘役之宣告者，得以新臺幣1千元、2千元或
    3 千元折算1日，易科罰金，刑法第41條第1項前段定有明文
    。原判決既依想像競合犯關係，從一重論處上訴人犯刑法第
    339條之4第1項第3款之加重詐欺罪名，其法定刑為1年以上7
    年以下有期徒刑，自無上開易科罰金規定之適用。又緩刑之
    宣告，除應具備刑法第74條所定條件外，並須有可認為以暫
    不執行刑罰為適當之情形，始得為之，屬法院裁判時得依職
    權裁量之事項，當事人不得以原審未諭知緩刑指為違背法令
    。原審審酌上訴人所犯情狀，未諭知緩刑，縱未說明其理由
    ，亦無違法可言。上訴意旨猶以其因需扶養、照顧年幼子女
    ，無法外出工作，致身無分文，又積欠其前往婦產科診所之
    生產費、房租費，不得已始犯下大錯，惟已坦承本件犯行，
    並與被害人達成和解，犯後態度良好，如因本案入監服刑，
    恐無法扶養父母及子女等語，指摘原判決未諭知易科罰金及
    宣告緩刑為違法，係單純就原審前述量刑裁量權之合法行使
    ，任意指摘，並非適法之第三審上訴理由，其上訴違背法律
    上之程式，應予駁回。上開得上訴第三審部分，既屬不合法
    ，從程序上駁回，則與之有想像競合關係之刑法第339條之2
    第1 項之非法由自動付款設備取財之輕罪部分（第一審亦為
    有罪判決），核屬刑事訴訟法第376 條第1項第1款所列不得
    上訴第三審法院之案件，本院無從併為實體上審判，應併予
    駁回。
據上論結，應依刑事訴訟法第395條前段，判決如主文。
中    華    民    國   111    年    5     月    25    日
                  刑事第九庭審判長法  官  蔡  彩  貞  
                                  法  官  梁  宏  哲  
                                  法  官  周  盈  文  
                                  法  官  蔡  廣  昇  
                                  法  官  鄧  振  球  
本件正本證明與原本無異
                                  書記官
中    華    民    國   111    年    6     月    2     日